【裁判字號】    90,婚,649
【裁判日期】    901226
【裁判案由】    履行同居
【裁判全文】
臺灣桃園地方法院民事判決  九十年度婚字第六四九號
    原      告  乙○○
    被      告  甲○○
右當事人間請求履行同居事件，本院判決如左：
    主    文
原告之訴駁回。
訴訟費用由原告負擔。
    事    實
甲、原告方面：
一、聲明：被告應與原告同居。
二、陳述：
（一）兩造於民國八十六年十二月二日結婚，初始夫妻感情尚相得，被告於九十年三
      月下旬，不辭而行離家出走，既不返家省親，亦杳無訊息，不盡同居義務，原
      告雖託親友找尋，催請返家團圓亦無效果，被告顯然違背同居義務，為此提起
      本件訴訟。
（二）因婆婆不善待我，曾拉扯我頭髮還報警，所以搬出原住處，希望被告能一同搬
      出與我同住。
三、證據：提出戶籍謄本一件為證。
乙、被告方面：
一、聲明：駁回原告之訴。
二、陳述：兩造婚後雖未約定住所，但婚後居住在桃園縣蘆竹鄉○○村○○○路十九
    號，先前因負債故離家，但現已搬回家中居住，原告於我離家未久，隨即搬出自
    行在外與朋友居住，都未在家中照顧小孩。
    理    由
一、按夫妻互負同居之義務，但有不能同居之正當理由者，不在此限；夫妻之住所，
    由雙方共同協議之，未為協議或協議不成時，得聲請法院定之；法院為前項裁定
    前，以夫妻共同戶籍地推定為其住所，民法第一千零零一條、第一千零零二條第
    一項、第二項定有明文。又民法上之住所，係以久住之意思而住於一定之地域之
    謂，此一地域係吾人法律生活之中心地，為求法律生活之安定，民法第二十條第
    二項規定一人不得同時有二個住所。而夫妻間之關係至為密切，乃有使夫妻之住
    所單一化之必要，上開夫妻同居義務係本於婚姻關係夫妻對等之義務，並非單方
    之義務。是夫妻應以何處為住所履行同居，須依民法第一千零零二條規定，由雙
    方共同協議，未為協議或協議不成時，聲請法院定之。
二、查兩造為夫妻現婚姻關係存續中，共同設籍在桃園縣蘆竹鄉○○村○○○路十九
    號之事實，有戶籍謄本一件為證。被告前因負債故離家現已返家居住，原告則搬
    出獨自在外居住之事實，業據兩造陳述明確，堪信為真正。兩造就婚後住所未為
    協議，為兩造所不爭，既然自八十六年十二月八日婚後共同設籍於桃園縣蘆竹鄉
    ○○村○○○路十九號，揆之上開規定，應推定該址為兩造住所，則兩造即應於
    該址履行同居。本件被告現已返回上址居住，並無故不履行同居情事，則原告訴
    請被告履行同居，即屬無理由。原告另主張被告應與其在外同居云云，依上說明
    ，應先由兩造協議渠等婚姻住所或聲請法院定之，尚不得單憑一己之意，任意指
    定婚姻住所，訴請被告負此履行同居義務，併此敘明。
三、據上論結，本件原告之訴為無理由，依民事訴訟法第七十八條，判決如主文。
中      華      民      國      九十    年     十二     月    二十六    日
                                      臺灣桃園地方法院民事第二庭
~B法      官  熊祥雲
右為正本係照原本作成
如對本判決上訴，須於判決送達後廿日內向本院提出上訴狀
中      華      民      國      九十    年     十二     月    三十一    日
~B法院書記官  游  誼


司法院資訊處製作；財團法人民間司法改革基金會備份。
